臺灣高等法院民事裁定
109年度抗更一字第23號
抗  告  人  法務部行政執行署臺北分署

法定代理人  吳義聰  
相  對  人  傅越祥  
代  理  人  陳詩經律師
上列抗告人因與相對人間聲請管收事件，對於中華民國109年2月
4日臺灣臺北地方法院108年度聲管更一字第3號所為裁定提起抗
告，經最高法院發回更審，本院裁定如下： 
    主  文
原裁定廢棄。
准予管收相對人傅越祥參個月。 
聲請、抗告及發回前再抗告訴訟費用由相對人負擔。 
    理  由
一、抗告人聲請及抗告意旨略以：相對人未依規定辦理營業登記
    而擅自銷售貨物，滯納民國89至95年度營業稅及罰鍰、90至
    95年度營利事業所得稅及滯納金、綜合所得稅及違章案件罰
    鍰，截至108年1月22日止達新臺幣（以下未註明幣別者同）
    1億3946萬5263元，而其自89年間起陸續匯出鉅額資金至國
    外，顯有履行義務之可能而故不履行，並有隱匿、處分應供
    強制執行財產之情事，依行政執行法第17條第6項第1、3款
    規定，聲請管收相對人，經原法院以108年度聲管更一字第3
    號（下稱原裁定）裁定駁回抗告人之聲請，顯有不當。爰提
    起抗告，請求廢棄原裁定，准予管收相對人等語。　　
二、行政執行官訊問義務人後，認義務人顯有履行義務之可能，
    故不履行，或就應供強制執行之財產有隱匿或處分之情事，
    而有管收之必要者，得聲請法院裁定管收之，此觀行政執行
    法第17條第6項第1、3款規定即明。所謂「顯有履行之可能
    ，故不履行」或「就應供強制執行之財產有隱匿或處分之情
    事」之管收事由，僅須發生於義務人應負法定之納稅義務之
    後，不限於發生在行政執行官現在執行階段。蓋如認管收事
    由須發生在執行階段，無異解免執行前義務人之納稅義務，
    鼓勵義務人在應負納稅義務時起至執行前，隱匿、處分財產
    ，逃漏稅捐，顯不符公平及比例原則。 
三、相對人滯納89年度營業稅及罰鍰、90至95年度營利事業所得
    稅、綜合所得稅及罰鍰，截至108年1月22日止達1億3946萬5
    263元乙情，有抗告人提出之尚欠金額查詢表可稽（見原法
    院聲管字卷第57至58頁），經移送機關移送由抗告人執行，
    相對人已收受核定稅額繳款書、罰鍰繳款書、裁處書及復查
    決定書等事實，為兩造所不爭執（見本院抗字第241號卷〈下
    稱第241號卷〉第14頁背面至15頁背面、第20至21頁、本院抗
    更一字第24號卷〈下稱第24號卷〉第30至34頁、原法院聲管更
    一字卷第38頁），核與卷附核定稅額繳款書、罰鍰繳款書、
    裁處書及復查決定書相符（見原法院聲管字卷第13至56頁、
    第241號卷第23至25、169至170頁），堪認相對人確有積欠
    上開稅款、罰鍰，且經通知仍未繳納之情事。又相對人自承
    ：國稅局在95、96年間約談伊，伊在95年時即知悉有欠繳營
    業稅等語（見第241號卷第14頁背面、原法院聲管字卷第61
    、63、71頁），足見相對人至遲於95年間即知其因未依規定
    經營商業，而有積欠稅款之情事，則其自斯時起，如有「顯
    有履行義務之可能，故不履行」，或「就應供強制執行之財
    產有隱匿或處分之情事」等事由，即該當行政執行法第17條
    第6項第1款、第3款之管收要件。
四、按法院裁定管收債務人，係以限制人身自由之強制措施，固
    應符合必要性原則，即已無其他適當之執行手段可採取，且
    義務人確有履行能力而故不予履行，始得為之。至其履行能
    力有無之判斷，則應就義務人整體收入與財產狀況暨工作能
    力予以觀察。惟義務人如於知悉執行名義成立，可能受強制
    執行之後，為財產之頻繁異動或為高額消費，自足以使人信
    其有履行義務之可能，義務人即應就該財產異動或資金往來
    提出相關資料或為報告；其不為報告或甚為虛偽報告者，因
    其前就責任財產已為處分，行政執行機關自無從查明其責任
    財產，對物為執行，義務人如又拒絕提供擔保或履行，則除
    拘束其身體自由以間接強制其履行外，別無他法，自應認有
    管收之必要。
五、依中央銀行外匯局106年9月26日台央外捌字第1060038293號函所附外匯收支資料所示，相對人自90年5月28日起至98年8月14日間，多次匯出鉅額款項至國外，累計達美金230萬338.16元，且單自95年5月9日起至同年10月16日間，匯出金額即高達美金92萬1051元（見原法院聲管字卷第77至85頁），佐以相對人自承伊於95年間知悉遭檢舉欠稅後即結束在臺事業，帶3、5百萬元去美國，自95年5月9日起陸續匯出鉅額外匯款項或換取旅行支票，伊在美國開立之銀行帳戶可能是家人之帳戶；伊知道欠稅後，於95年間匯予同學舒龍輝美金55萬元，請其安排伊在美國的生活，嗣舒龍輝帳戶內款項部分（高達美金47萬9872元）回流至其兄長傅越龍之帳戶等語（見原法院聲管字卷第63、71、107、126頁、第24號卷第36頁），卻又表示不知道舒龍輝匯予其兄傅越龍之原因（見原法院聲管卷第127頁），足見相對人於知悉本件公法上義務成立後，可能受強制執行之際，陸續移走資金及為財產之頻繁異動，且該資金往來對象均在至親好友之間，足以使人信其有履行義務之可能，並就應供強制執行之財產有隱匿之情事，則其自應就該財產異動或資金往來提出相關資料且據實報告。惟相對人於法院訊問時，先泛稱伊在95年間知悉欠稅後，想結束在臺事業，故將資金匯給舒龍輝，請其安排伊在美國的生活，後來伊去大陸發展，幾個月就虧了好幾百萬。伊記得匯款予舒龍輝的原因，確實係因知悉欠稅後為了美國生活所匯，該資金供讀語言學校、赴大陸投資、支付生活費及房租等，均已花用殆盡，現靠家人接濟，別無其他財產等語（見原法院聲管字卷第61、63、130頁），嗣又改稱：伊沒有印象曾匯出高額美金，美金55萬元之匯款也是經抗告人告知後才知道。匯款原因可能是受家人委託辦理，匯款的錢不一定是伊所有。伊在95年間匯款予舒龍輝之目的，乃因家人要移民、兄長要買房等語（見原法院聲管字卷第125頁、第24號卷第36頁），前後說詞不一，難認其已就財產異動及資金來源、去向等情形據實以告，亦未提出任何相關證據資料供本院判斷，其空言謂已花用殆盡云云，已難採信。又抗告人已於107年12月核發執行命令，命相對人限期履行本件公法上金錢給付義務，或提供相當擔保，惟相對人到場僅陳稱：伊現無財產，無力繳納本件稅款，亦無力辦理分期付款（見原法院聲管字卷第61頁），可見抗告人已用盡法定執行方法，除管收外已別無其他適當之執行方法，自有以管收方式促其提出或取回財產，間接強制其履行之必要性。準此，抗告人聲請管收相對人，即屬有據。原裁定駁回抗告人之管收聲請，容有未洽。抗告意旨指摘原裁定不當，求予廢棄，為有理由，應由本院將原裁定廢棄，更為裁定如主文第2項所示。
六、據上論結，本件抗告為有理由，爰裁定如主文。
中　　華　　民　　國　　109 　年　　9 　　月　　14　　日
                  民事第十六庭  
                        審判長法  官  朱耀平
                              法  官  羅立德
                              法  官  邱育佩
正本係照原本作成。
本裁定除以適用法規顯有錯誤為理由外，不得再抗告。如提起再
抗告，應於收受送達後10日內委任律師為代理人向本院提出再抗
告狀。
中　　華　　民　　國　　109 　年　　9 　　月　　14　　日

    　　　　　　　　　　　　　書記官  林伶芳